【裁判字號】    94,訴,617
【裁判日期】    950710
【裁判案由】    違反藥事法
【裁判全文】
臺灣士林地方法院刑事判決               94年度訴字第617號
公  訴  人  臺灣士林地方法院檢察署檢察官
被      告  遠瞻生物科技股份有限公司
兼上代表人  乙○○
共      同
選任辯護人  楊俊雄律師
上列被告因違反藥事法案件，經檢察官提起公訴（94年度偵字第
8237號），本院判決如下：
    主  文
遠瞻生物科技股份有限公司及乙○○均無罪。
    理  由
一公訴意旨略以：被告乙○○係遠瞻生物科技股份有限公司（下
  簡稱遠瞻公司）之代表人，明知Yohimbine （中文稱育亨賓）
  之藥品成分，早於民國41年即經內政部（41）午皓內衛字第16
  860 號代電知照禁止使用，並於41年8 月5 日以肆壹未微臺衛
  三字第9196號令告各衛生單位在案，係禁止製造及販賣之毒害
  藥品，屬藥事法第22條第1 款規定之禁藥。乙○○竟基於製造
  禁藥之犯意、販賣禁藥之概括犯意，於91年7 、8 月間，以新
  臺幣（下同）6 萬6,640 元之價格，向施文祿（另移由臺灣臺
  中地方法院檢察署偵辦）經營之丹城藥品有限公司（現更名豪
  城實業有限公司，另移由臺灣臺中地方法院檢察署偵辦）購買
  添加Yohimbine 成分之藥品原料40公斤後，向不知情之偉翔生
  技開發股份有限公司（下簡稱偉翔公司）經理甲○○謊稱係天
  然草本植物性粉末，以每400 毫克裝填1 顆膠囊可得0.25元、
  每10顆膠囊打成1 裸片可得2.5 元之代價，交由偉翔公司充填
  及打片，嗣命名「天精源- 雄風草本精華膠囊」，暗喻係具有
  壯陽效果之食品，而以1 片或2 片盒裝後，自91年11月起，以
  1 片盒裝300 元、2 片盒裝400 元至500 元、1 裸片150 元至
  200 元之價格，在臺北市中正區○○○路○ 段329 號2 樓（91
  年11月至93年底）、臺北縣汐止市○○街169 巷27之1 號4 樓
  （94年初至查獲日）之遠瞻公司先後營業處對外連續販售，其
  間與乙○○熟識而不知情之詹定邦購買服用後因深感效果良好
  ，欲為遠瞻公司開發銷售通路，向乙○○購入1 片盒裝400 、
  500 盒後，以每盒600 元之價格，寄交230 盒予不知情之呂春
  燕經營之活網生技物流行銷股份有限公司（下簡稱活網公司）
  以每盒1,600 元之價格對外廣告販售，迄94年初，行政院衛生
  署因執行「93年度平面媒體監視計畫」購入上開產品檢驗，發
  現添加Yohimbine 禁藥成分，以黑心商品案件通報本署偵辦後
  ，始查知上情，並在臺北縣汐止市○○街169 巷27之1 號4 樓
  遠瞻公司之營業處扣得「天精源（雄風）」1 片盒裝22盒、「
  （雄風）天精源」2 片盒裝493 盒，另在臺北市○○區○○街
  345 巷5 號3 樓活網公司之營業處扣得「天精源（雄風）」1
  片盒裝25盒。因認被告乙○○涉犯藥事法第82條第1 項之製造
  禁藥、第83條第1 項之明知為禁藥而販賣罪。被告遠瞻公司因
  代表人即被告乙○○執行業務涉犯藥事法第82條第1 項之罪，
  依第87條規定科以該法第82條第1 項之罰金等語。
二按犯罪事實應依證據認定之，無證據不得認定其犯罪事實，刑
  事訴訟法第154條第2項定有明文。又按所謂認定犯罪事實之證
  據，係指足以認定被告確有犯罪行為之積極證據而言，該項證
  據自須適合於被告犯罪事實之認定，始得採為斷罪之資料；又
  事實之認定，應憑證據，如未能發現相當確實證據，或證據不
  足以證明，自不能以推測或擬制之方法，以為裁判之基礎，最
  高法院29年上字第3105號、40年台上字第86號判例著有明文。
  又事實審法院對於證據之取捨；依法雖有自由判斷之權，然積
  極證據不足證明犯罪事實時，被告之抗辯或反證縱屬虛偽，仍
  不能以此資為積極證據應予採信之理由，最高法院亦著有30年
  上字第482號判例可資參照。又按認定犯罪事實所憑之證據，
  無論係直接證據或間接證據，其為訴訟上之證明，須於通常一
  般之人均不致有所懷疑，而確信其為真實之程度者，始得據為
  有罪之認定，倘其證明尚未達到此一程度，而有合理之懷疑存
  在，復無其他調查途徑可尋，法院即應為無罪之判決，最高法
  院76年台上字第4986號著有判例可資參酌。
三公訴人認被告遠瞻公司及乙○○涉犯上開犯行，無非係以：(一)
  證人詹定邦、甲○○、呂春燕於警詢及偵查中之證述，以及自
  活網公司扣得之「天精源－雄風草本膠囊」1 片盒裝25盒、客
  戶銷售資料、進貨發票影本、代理商備忘錄（廣告通路）、進
  出貨明細、付款支票存根、活網雜誌：證明被告乙○○為遠瞻
  公司之代表人，證人甲○○所任職之偉翔公司受被告乙○○委
  託，代為充填「天精源－雄風草本精華膠囊」及打片後，證人
  詹定邦則為被告乙○○開發銷售通路，而交予證人呂春燕擔任
  負責人之活網公司販售之事實；(二)自被告遠瞻公司扣得之「天
  精源－雄風草本精華膠囊」1片盒裝22盒、2片盒裝493盒、銷
  售資料（含提貨明細表、91年11月營業成本及費用明細表）、
  宣傳資料（含產品銷售價格一覽表）：證明被告乙○○製造及
  販賣「天精源－雄風草本精華膠囊」之事實；(三)行政院衛生署
  藥物食品檢驗局94年3月10日藥檢參字第0949400381號檢驗成
  績書以及同局94年7月27日藥檢參字第0949421473號檢驗成績
  書：證明「天精源－雄風草本精華膠囊」1片盒裝經抽樣4顆檢
  驗以及2片盒裝經抽樣7顆檢驗後，檢出Yohimbine（中文稱：
  育亨賓）禁藥成份之事實。訊據被告乙○○坦承知悉Yo
  himbine （中文稱：育亨賓）之藥品成分業經公告禁止使用，
  係屬禁藥之事實，然堅詞否認有何違反藥事法之犯行，辯稱：
  對於上開產品中有添加Yohimbine禁藥成分並不知情等語。
四有關證據能力之認定
  (一)按被告以外之人（包括證人、鑑定人、告訴人、被害人及共
    同被告等）於審判外之陳述雖不符刑事訴訟法第159條之1至
    之4等四條之規定，而經當事人於審判程序同意作為證據，
    法院審酌該言詞陳述或書面陳述作成時之情況，認為適當者
    ，亦得為證據；當事人、代理人或辯護人於法院調查證據時
    ，知有刑事訴訟法第159條第1項不得為證據之情形，而未於
    言詞辯論終結前聲明異議者，視為有前項之同意，同法第15
    9 條之5 定有明文。立法意旨在於傳聞證據未經當事人之反
    對詰問予以核實，原則上先予排除。惟若當事人已放棄反對
    詰問權，於審判程序中表明同意該等傳聞證據可作為證據；
    或於言詞辯論終結前未聲明異議，基於尊重當事人對傳聞證
    據之處分權，及證據資料愈豐富，愈有助於真實發見之理念
    ，且強化言詞辯論主義，使訴訟程序得以順暢進行，上開傳
    聞證據亦均具有證據能力。本件證人詹定邦、呂春燕固均曾
    於法務部調查局北部地區機動工作組（下稱北機組）詢問及
    偵查中為陳述，其性質雖屬傳聞證據，惟證人詹定邦、呂春
    燕未再於法院審理中為陳述，且查無符合同法第159 條之1
    至之4 等前四條之情形，然其等所為之上開警詢筆錄及偵查
    筆錄內容，業經本院審理時予以提示並告以要旨，且各經檢
    察官、辯護人及被告等人表示意見。當事人或辯護人已知上
    述筆錄乃傳聞證據，均未於言詞辯論終結前對該等筆錄內容
    異議，依上開規定，是其於警詢及偵查中之證言，本院審酌
    上開筆錄作成時，較無人情施壓或干擾，亦無不當取供之情
    形，認為以之作為本案之證據亦屬適當，是其等於警詢中及
    偵查中之證言自具有證據能力。
  (二)被告及其選任辯護人就本件行政院衛生署藥物食品檢驗局檢
    驗成績書，雖辯稱：因上開檢驗成績書並未依照藥檢局所製
    頒之「優良實驗操作規範」提出包括取樣及試驗過程中所產
    生數據之完整紀錄之最終試驗報告，故無證據能力等語。然
    查：被告及選任辯護人所稱之「優良操作規範」，全名實為
    「藥品非臨床試驗優良操作規範」，該規範之設置目的，乃
    在「提供藥品研發進行動物試驗可參照之準則，以確保各項
    試驗數據之完整性與可信度，並作為日後進行藥品查驗登記
    時審查動物試驗之依據」，此觀被告及選任辯護人所提出之
    「藥品非臨床試驗優良操作規範」全文中之序言即明（見本
    院卷第102 頁至第103 頁）。則「藥品非臨床試驗優良操作
    規範」既在提供中央主管機關審查新藥開發者所提出動物試
    驗報告可信度及完整性之標準，即與本案行政院衛生署藥物
    食品檢驗局檢驗食品中是否摻加禁藥成分之檢驗有所歧異。
    被告及其選任辯護人以之執為本案行政院衛生署藥物食品檢
    驗局查驗時所應遵守之程序規範，尚有誤會。又本件行政院
    衛生署藥物食品檢驗局所採取之測試方法為NLFD3-P5-3010
    ，有上開兩份檢驗成績書之記載可憑。該檢驗方法係經財團
    法人全國認證基金會中華民國實驗室認證體系認證通過之中
    藥製劑添加西藥成分之檢驗方法之一，具檢驗公信力，該檢
    體亦係以氣相層析質譜儀及液相層析串聯式質譜儀分析，且
    均分別與標準品圖譜比對，而該等條件方法及儀器圖譜均具
    其特異性，不致因成分結構相近而導致誤判，有行政院衛生
    署藥物食品檢驗局94年9月16日藥檢參字第0949426994號函
    及所附中華民國實驗室認證體系影本一紙，和94年9月28日
    藥檢參字第0949426968號函可憑（見本院卷第49頁至第50頁
    、本院卷第52頁至第53頁）。綜上，本件行政院衛生署藥物
    食品檢驗局所使用之檢驗方法既經認證通過，再參酌行政院
    衛生署藥物食品檢驗局為藥物及食品檢驗之主管機關（食品
    衛生管理法第9條、藥事法第2、3條及行政院衛生署藥物食
    品檢驗局組織條例第2條綜合參照），其依法本於職權所為
    專業之判斷，為其業務上之職權行使，亦應認有證據能力（
    最高法院94年台上字第900號判決要旨參照）。
五被告乙○○為遠瞻公司之負責人，於91年間委託偉翔公司經理
  甲○○，以每400 毫克裝填1 顆膠囊可得0.25元、每10顆膠囊
  打成1 裸片可得2.5 元之代價，交由偉翔公司充填及打片，嗣
  命名「天精源雄風」或「雄風天精源」草本精華膠囊，而以10
  粒、20粒或60粒盒裝後，自91年11月起，以1 片盒裝300 元、
  2 片盒裝400 元至500 元、1 裸片150 元至200 元之價格，在
  臺北市中正區○○○路○ 段329 號2 樓（91年11月至93年底）
  、臺北縣汐止市○○街169 巷27之1 號4 樓（94年初至查獲日
  ）之遠瞻公司先後營業處對外連續販售，其間與乙○○熟識而
  不知情之詹定邦購買服用後因深感效果良好，欲為遠瞻公司開
  發銷售通路，向乙○○購入1 片盒裝400 、500 盒後，以每盒
  600 元之價格，寄交230 盒予不知情之呂春燕經營之活網公司
  販售之情，為被告乙○○所坦認（見他字卷第72頁至第79 頁
  、第118 頁至第119 頁），核與證人詹定邦、呂春燕於北機組
  詢問及偵查中證述情節大致相符（見他字卷第41頁至第45頁、
  第110 頁、第228 頁至第233 頁、第294 頁至第296 頁、第34
  5 頁），並經證人甲○○於北機組詢問、偵查及本院審理中證
  述在卷（見他字卷第58頁至第60頁、第112 頁至第113 頁，惟
  證人甲○○於北機組詢問時誤認同案被告陳和鍾為「天精源」
  充填及打片業務之委託者），以及遠瞻公司基本資料查詢（見
  他字卷第16頁）、在活網公司扣得之「天精源雄風草本膠囊」
  1 片盒裝25盒、客戶銷售資料、進貨發票影本、代理商備忘錄
  （廣告通路）、進出貨明細、付款支票存根、活網雜誌（見他
  字卷第46頁至第57頁）、在遠瞻公司扣得「天精源雄風」1 片
  盒裝22盒、「雄風天精源」2 片盒裝493 盒、提貨明細表、產
  品銷售價格一覽表（見他字卷第93頁、第102 頁至第103 頁）
  可憑。被告乙○○有製造、販售「天精源雄風」和「雄風天精
  源」產品之事實，應可認定。
六查扣藥品成分鑑定及屬於「禁藥」之認定：
  (一)行政院衛生署藥物食品檢驗局於93年11月間因執行衛生署「
    93年度平面媒體監視計劃」，透過活網雜誌廣告，向活網公
    司購得「天精源雄風」1 盒（1 片裝），經鑑驗結果，檢出
    Yohimbine 成分，有行政院衛生署藥物食品檢驗局94年3 月
    10日藥檢參字第0949400381號檢驗成績書存卷足佐（見他字
    卷第10頁）。又就遠瞻公司扣案之產品中，經檢察官於94年
    7 月8 日會同被告乙○○、藥檢局及北機組人員啟封後，任
    意選出4 盒產品，其中有2 盒為60粒包裝者，第1 盒外包裝
    之標示為「製造日期2002.07 ，保存期限3 年」【檢驗編號
    A-01-4天精源（雄風）（NT＄3,000） 】，第2 盒外包裝之
    標示為「有效期限：2006年6 月」【檢驗編號A-01-04 天精
    源（雄風）（NT＄6,000） 】，第3 盒為20粒裝，名稱為「
    雄風（天精源）」【檢驗編號A-05雄風（天精源）】，第4
    盒為10粒裝，名稱為「天精源（雄風）」【檢驗編號A-06天
    精源（雄風）】，有勘驗筆錄在卷可憑（見他字卷第255 頁
    ）。而上開4 盒產品鑑驗結果，僅其中第3 盒即為20粒裝，
    名稱為「雄風（天精源）」【檢驗編號A-05雄風（天精源）
    】者，檢驗出含有Yohimbime 成分，其餘3 盒均未檢出，有
    行政院衛生署藥物食品檢驗局94年7 月27日藥檢參字第09
    49421473號函檢送之94年7月27日藥檢參字第0949421473 號
    檢驗成績書可據（見他字卷第320頁至第322頁）。則依上揭
    檢驗結果，僅行政院衛生署藥物食品檢驗局於93年11月間因
    執行衛生署「93年度平面媒體監視計劃」，透過活網雜誌廣
    告，向活網公司所購得之天精源雄風1盒（1片裝），以及扣
    案之產品中，其中20粒裝，名稱為「雄風（天精源）」【檢
    驗編號A-05雄風（天精源）】者，檢驗出含有Yohimb ime成
    分。其餘扣案產品，因未經檢測出含有Yohimbime成分，基
    於罪證有疑利於被告之原則，尚不得認含有禁藥成分。
  (二)系爭產品之原料係來自於原名為丹城藥品之豪城實業股份有
    限公司（址設：台中市○○○街33號1 樓），為被告乙○○
    所陳明（見他字卷第118 頁），並有『日期為91年11月14日
    、憑證號數A00000000、摘要為『丹城藥品（有）－施文祿
    （天精源原料費）』等記載之營業成本及費用明細表1紙在
    卷可憑（見他字卷第96頁）。嗣經北機組於94年6月17日下
    午2時許前往上址搜索，扣得有「yohimben」（見他字卷第
    134 頁）、「Yohimine 1kg 2800」（見他字卷第133頁）、
    「yohimin」等品名記載之文件資料（見他字卷第142頁、第
    143頁），經豪城公司當時實際負責人丙○○供稱：原料均
    係來自於位在台南市○區○○○路1段450號1樓之美隆貿易
    股份有限公司（下稱美隆公司）。再經北機組於同日晚間8
    時許前往該處搜索結果，扣得桶裝之「YOHIMBE PWD」（粉
    末）一桶及袋裝之「YOHIMBE PWD」（粉末）一袋，有扣押
    物品目錄表在卷可稽（見他字卷第183頁），而「YO HIMBE
    PWD」係美隆公司於88年6月以「YOHIMBE BARK PWD」之名稱
    申報進口50公斤，之後並分別在91年2月20日、3月6日、4月
    22日、8月26日各銷售給豪城公司1公斤，為證人美隆公司負
    責人丁○○於北機組、偵查及本院審理中所陳明（見他字卷
    第217頁、第258頁、本院卷第158頁至第163頁），並有進口
    報單及帳冊各1紙在卷足憑（見他字卷第261頁、第262 頁）
    。經檢察官囑託行政院衛生署藥物食品檢驗局就美隆公司扣
    案之袋裝「YOHIMBE PWD」鑑驗結果，亦檢出Yohimbine 成
    分（中文稱：育亨賓），亦有行政院衛生署藥物食品檢驗局
    94年8月2日藥檢參字第0949421475號函檢送之行政院衛生署
    藥物食品檢驗局94年8月2日藥檢參字第0949421475號檢驗成
    績書1紙附卷足稽（見他字卷第324頁至第325頁）。再被告
    自承上開產品之製造過程中，除豪城公司及偉翔公司外，並
    未有他人經手，所有原料均來自於豪城公司，也只有請偉翔
    公司打片等語（見他字卷第80頁、本院卷第168、169 頁）
    。證人甲○○也於本院結證稱：被告有拿過天然食品來給伊
    打片，伊將原料以混合機自動攪拌，每次10分鐘，攪拌2次
    後就充填，於充填過程中攪拌機仍繼續攪拌，故原料會充分
    均勻，且公司有GMP設備，可以保證製造過程中不會污染原
    料裝填完成之膠囊以每10粒打成1片，每片均已註記天精源
    等語（見本院卷第164頁至16 8頁）。則依被告所自承之系
    爭產品原料來源層層追查，且於交付偉翔公司充填打片之過
    程中，並無原料遭污染之情事，既可由最上游之供應廠商即
    美隆公司扣得含有Yohimbine成分之原料，更足佐證行政院
    衛生署藥物食品檢驗局所為上開檢測，應屬正確。
  (三)被告於偵查及本院審理中雖先後辯稱：系爭產品檢出Yohimb
    ine 成分，可能係因產品內主要成分「巴西精力樹」及「透
    納樹葉萃取」此二物過期所產生之檢驗干擾，且「YOHIMBE
    BARK PWD」（育亨賓樹皮粉末）並非即為Yohimbine 育亨賓
    禁藥，且Yohimbine 禁藥需其含量在50-mg 以上始有作用等
    語，惟：經查「巴西精力樹」及「透納樹葉萃取」相關文獻
    ，未見有含Yohimbine 成分或此兩植物過期會產生Yohimbin
    e 之敘述，又Yohimbine （育亨賓）為單一化學成分，可自
    育亨賓樹皮或其他植物中抽取或以化學方法合成製得，而上
    開檢體因檢出Yohimbine 為國內非准用之西藥成分，非關含
    量多寡，因此無須定量，有行政院衛生署藥物食品檢驗局94
    年9 月28日藥檢參字第0949426968號函、95年1 月19日藥檢
    參字第0950000556號函存卷可佐（見本院卷第52頁至第53頁
    、本院卷第82頁）。被告前揭所辯，尚屬無據，並不足採。
七被告是否明知上開經檢出含有Yohimbine 成分產品係屬禁藥之
  認定
  (一)按藥事法第82條及第83條所定之製造及販賣禁藥品必須以行
    為人明知係禁藥，而故意製造，始足以成立（最高法院69年
    台上字第1675號判例參照）。本件行政院衛生署藥物食品檢
    驗局於93年11月間因執行衛生署「93年度平面媒體監視計劃
    」，透過活網雜誌廣告，向活網公司所購得之天精源雄風1
    盒（1 片裝），以及扣案之產品中，其中20粒裝，名稱為「
    雄風（天精源）」【檢驗編號A-05雄風（天精源）】者，雖
    經檢驗出含有Yohimbime 成分，然被告是否明知上開產品含
    有Yohimbime 禁藥成分，仍應依憑積極證據認定之。
  (二)本案依被告所自承之系爭產品原料來源層層追查，而可由最
    上游之供應廠商即美隆公司扣得含有Yohimbine 成分之原料
    ，業如前述，惟訊據被告堅詞否認有向豪城公司訂購含有Yo
    himbine 成分之原料，並稱：當初向豪城公司所訂購之原料
    品名即與產品上之標示成分相同等語（見本院卷第168 頁）
    。經查：被告向豪城公司訂購系爭產品之原料時，係與豪城
    公司當時之負責人施文祿接洽，此據被告於北機組詢問時陳
    述明確（見他字卷第75頁），然施文祿業於93年4 月因中風
    導致癱瘓，其後業務則由其子丙○○接手。而據證人丙○○
    於偵查及本院審理中證稱：伊接手後即未賣過原料予被告，
    也沒有看過有育亨賓樹皮粉末的原料庫存。當初北機組在豪
    城公司所查扣之資料，是因伊父親生病後，有一些字條伊不
    知道可否丟棄，所以就鍵入電腦留存等語（見他字卷第16 2
    頁、第181 頁至第183 頁）。則證人丙○○既未親身處理與
    被告間就系爭產品原料之訂購事宜，自無從依其證詞，認定
    被告確有向豪城公司採購含有Yohimbine 成分之原料。
  (三)雖北機組在豪城公司扣得載有日期2月20日、3月6日、4月22
    日、8 月26日、品名為yohimin 之資料（見他字卷第142 頁
    、第143 頁）。然上開記載並沒有廠商名稱，也無數量、價
    格之標記，且上開資料再與證人丁○○於偵查所陳稱：美隆
    公司於88年6 月以「YOHIMBE BARK PWD」之名稱申報進口50
    磅，之後並分別在91年2 月20日、3 月6 日、4 月22日、8
    月26日各銷售給豪城公司1 公斤等語，以及其所提出之帳冊
    記載（見他字卷第262 頁）相互印證，二者日期互核相符。
    堪認北機組在豪城公司所扣得之上開資料，應為豪城公司向
    美隆公司採購含有Yohimbine成分原料之憑證，而與被告無
    涉，並不能資為被告向豪城公司採購含有Yohimbine成分原
    料之證明。
  (四)在活網公司及遠瞻公司所扣得之產品，有名稱為「天精源雄
    風」者，亦有名稱為「雄風天精源者」，容量也各有不同（
    包括有60粒、20粒及10粒1 盒者），其中僅行政院衛生署藥
    物食品檢驗局於93年11月間因執行衛生署「93年度平面媒體
    監視計劃」，透過活網雜誌廣告，向活網公司所購得之天精
    源雄風1 盒（1 片裝），以及扣案產品中，其中20粒裝，名
    稱為「雄風（天精源）」【檢驗編號A-05雄風（天精源）】
    者，檢驗出含有Yohimbime 成分，均如上述。惟上開產品名
    稱雖有不同，惟內容物則屬同一，均屬同一批製造，僅為因
    應廠商需求不同，而有不同之外包裝，為被告所陳明（見他
    字卷第345 頁、第346 頁）。則上開產品之內容物倘確實為
    同批製造相同之產品，何以會有不同檢驗結果，誠有啟人疑
    竇之處。就此，經本院以公務電話查詢結果，承辦人員係答
    稱：因檢體標示字眼即不相同，且製造與保存期間亦有差異
    ，本件所採取之鑑定儀器與方法已屬精密，所得結果為一件
    含有禁藥成分等語，有本院95年4 月27日公務電話記錄可按
    （見本院卷第104 頁）。然行政院衛生署藥物食品檢驗局於
    93年11月間因執行衛生署「93年度平面媒體監視計劃」，透
    過活網雜誌廣告，向活網公司所購得之天精源雄風1 盒（1
    片裝），與檢察官於94年7 月8 日抽樣送驗之第4盒，即10
    粒裝，名稱為「天精源（雄風）」【檢驗編號A-06天精源（
    雄風）】者，名稱、製造日期及保存期限均相同，並無承辦
    人員所指標示字眼，以及製造與保存期間互異之情事，但二
    者之就是否含有Yohimbine 禁藥成分之檢驗結果，仍出現一
    有一無之區別。則以扣案產品原料均為一次採購，並經一次
    充填、打片之前提，竟出現相同產品檢驗結果卻大相逕庭之
    情況，則該等情況之產生，是否係在被告控制之下所為，已
    非無疑義。本件檢察官亦未提出積極事證以供本院審認上開
    產品於原料採購後，有分別充填、打片之情事，即無從依據
    行政院藥物食品檢驗局上開檢驗成績書，遽為被告明知所採
    購原料含有禁藥成分而仍予製造之論斷。
  (五)公訴人雖指稱：遠瞻公司所販售「雄風（天精源）」產品標
    示成分為「刺五加、西伯利亞人參、巴西精力樹、透納樹葉
    萃取、啤酒酵母、生蠔粉、維他命C 、小麥胚芽、精氨酸、
    蜂王漿」，上開成分均無有提高性慾或改善男性雄風之功能
    ，惟被告遠瞻公司竟於產品廣告上宣稱有「恢復青少年的生
    理需求與慾，男性精子數增加，增強生育能力，重振男性雄
    風，增強性能力」等功效，而與Yohimbine成分之功能相當
    ，故被告應有在雄風（天精源）產品中添加Yohimbine成分
    ，否則不會在僅屬一般食品、根本不具醫療功效之「雄風（
    天精源）」產品中宣稱具有重振男性雄風、增強性能力等功
    效等語。然：食品業者為醫療效能之標示、宣傳或廣告，固
    違反食品衛生管理法第19條第2項之規定，但並非凡有醫療
    效能之標示、宣傳或廣告之食品，即表示該食品含有藥物乃
    至禁藥成分。況就被告所製造、販售之「雄風（天精源）」
    ，所標示之成分中，其中「生蠔粉」民間即普遍認為有提升
    性能力之功效，又「透納樹葉」雖不含Yohimbine成分，然
    透過YAHOO或GOOGLE等通用網路搜尋引擎查詢結果，均有多
    數網頁提及透納樹葉具有增強性慾之功效。故公訴人以「雄
    風（天精源）」產品所標示成分均不具有提高性慾或改善男
    性雄風之功能立論，尚屬無據，應予敘明。
八按刑事訴訟制度業已修正為以當事人進行主義為主，職權進行
  主義為輔，檢察官立於原告之地位，其對於被告之犯罪事實，
  本負有實質舉證之義務，且刑事被告原無自證無罪之義務，其
  在訴訟上所為之辯解，只須達於對於起訴事證提出合理質疑之
  程度為已足，檢察官依照刑事訴訟法第161 條規定，自負實質
  舉證及說服之責任。綜上，本案檢察官所舉證據尚未足使本院
  產生被告明知所販售「天精源雄風」或「雄風天精源」產品原
  料中，含有Yohimbine 成分之心證，自屬不能證明被告犯罪，
  縱被告所販售「天精源雄風」和「雄風天精源」產品中有被檢
  驗出含有Yohimbine 成分，惟依法應仍為無罪之認定。被告乙○○所為，核與藥事法第82條第1 項、第83條第1 項之犯罪構
  成要件有間，不能遽科以該條項之罪責，而其代表之公司即被
  告遠瞻公司，更無從藥事法第87條規定科以該法第82條第1項
  所定之罰金。此外，復查無其他積極證據足資證明被告有本件
  被訴犯行，揆諸首開說明，本件犯罪尚屬不能證明，均應為無
  罪之諭知。
據上論斷，應依刑事訴訟法第301 條第1 項前段，判決如主文。
本案經檢察官呂永魁到庭執行職務。
中    華    民    國    95    年    7     月    10    日
                  刑事第四庭審判長法  官    謝靜恒
                                  法  官    高雅敏
                                  法  官    許碧惠
以上正本證明與原本無異。
如不服本判決，應於判決送達後10日內，向本院提出上訴狀。
                                  書記官    徐仁豐
中    華    民    國    95    年    7     月    10    日


司法院資訊處製作；財團法人民間司法改革基金會備份。
